臺灣花蓮地方法院刑事判決　　　　　　　100年度易字第203號
公　訴　人　臺灣花蓮地方法院檢察署檢察官
被　　　告　劉建華
　　　　　　廖博揚
上列被告因竊盜案件，經檢察官提起公訴（100年度偵字第779號
），本院判決如下：
    主  文
劉建華犯攜帶兇器毀壞門扇竊盜罪，處有期徒刑柒月。
廖博揚無罪。
    事  實
一、劉建華意圖為自己不法之所有，於民國99年 8月底某日14時
    許，攜帶客觀上對人之生命、身體構成威脅，足為兇器使用
    之鐵撬1支，駕車前往花蓮縣花蓮市○○○街2號邱俊淞（起
    訴書誤載為邱俊松）住處，利用鐵撬撬開並破壞該住處 1樓
    鋁門門鎖，以此方式毀壞鋁門後，進入屋內竊取邱俊淞所有
    置放於該住處二樓房間內之金戒指1只、金手鍊2條。嗣劉建
    華因另案為警查獲，在尚未有偵查犯罪職權之公務員發覺前
    ，於警詢時供承上開犯行，並帶同警員前往現場指認，對於
    未發覺之犯罪自首而接受裁判。
二、案經花蓮縣警察局吉安分局報告臺灣花蓮地方法院檢察署檢
    察官偵查起訴。
    理  由
壹、被告劉建華有罪部分：
一、程序事項：
    按被告以外之人於審判外之言詞或書面陳述，除法律有規定
    者外，不得作為證據。當事人、代理人或辯護人於法院調查
    證據時，知有第159條第1項不得為證據之情形，而未於言詞
    辯論終結前聲明異議者，視為有前項之同意，刑事訴訟法第
    159條第1項、第159條之5第 2項分別定有明文。查本件認定
    事實所用之供述證據，被告劉建華與檢察官均未於言詞辯論
    終結前聲明異議，本院審酌該些供述證據之取得過程並無瑕
    疵，與本案待證事實間復具有相當之關聯性，均認為適當，
    故有證據能力。
二、實體事項：
(一)上揭犯罪事實，業據被告劉建華於警詢、偵訊及本院審理時
    均坦承不諱 （見警卷第1-3頁、偵卷第47- 49頁、本院卷第
    134頁） ，並經證人即被害人邱俊淞於警詢中證述明確（見
    警卷第23- 26頁），復有照片3張在卷足資佐證（見警卷第2
    9-30頁），是依上揭補強證據已足認被告之任意性自白，核
    與事實相符，本件事證明確，被告劉建華之犯行堪予認定。
(二)論罪科刑：
  1.查被告劉建華行為後，刑法第321條於100年 1月10日修正，
    於同年1月26日公布，並自同年1月28日施行，修正前之法定
    刑原為 「6月以上、5年以下有期徒刑」，修正後變更為「6
    月以上、5 年以下有期徒刑，得併科新臺幣10萬元以下罰金
    」，且修正前第321條第1款係規定「一、於夜間侵入住宅或
    有人居住之建築物、船艦或隱匿其內而犯之者」，修正後變
    更為「一、侵入住宅或有人居住之建築物、船艦或隱匿其內
    而犯之者」。本件被告劉建華竊盜之犯行若適用舊法，係構
    成刑法第321條第1項第2款與第3款之罪，且無從併科罰金，
    若適用新法，則構成刑法第321條第1項第 1款、第2款及第3
    款之罪，且可併科罰金，顯見適用舊法較有利於被告劉建華
    ，依刑法第2條第 1項前段規定，應適用修正前之刑法第321
    條論處。
  2.按刑法第321條第1項第 3款之攜帶兇器竊盜罪，係以行為人
    攜帶兇器竊盜為其加重條件。此所謂兇器，其種類並無限制
    ，凡客觀上足對人之生命、身體、安全構成威脅，具有危險
    性之兇器均屬之。且祇須行竊時攜帶此種具有危險性之兇器
    為已足，並不以攜帶之初有行兇之意圖為必要（最高法院79
    年台上字第5253號判例參照）。本件被告劉建華竊盜時所攜
    帶之鐵撬 1支，雖未扣案，然既屬金屬製，復能撬開破壞鋁
    門門鎖，足見其質地極為堅硬，客觀上足以對人之生命、身
    體、安全構成威脅，具有危險性，自屬兇器。又查被告劉建
    華係以鐵撬撬開破壞該 1樓鋁門門鎖而毀損鋁門之方式進入
    被害人住處竊盜，亦符刑法第321條第1項第 2項毀損門扇之
    構成要件。又按刑法第321條第1項所列各款為竊盜之加重條
    件，如犯竊盜罪兼具數款加重情形時，因竊盜行為祇有 1個
    ，仍祇成立一罪，不能認為法律競合或犯罪競合，但判決主
    文應將各種加重情形順序揭明，理由並應引用各款，俾相適
    應（最高法院69年台上字第3945號判例意旨參照）。查被告
    劉建華攜帶兇器毀損門扇而侵入被害人住宅行竊，核其所為
    ，係犯修正前刑法第321條第1項第2款、第3款之攜帶兇器毀
    損門扇竊盜罪，依上開判例意旨，被告僅一竊盜行為，故僅
    成立一罪。其毀損門扇後入室行竊，越入行為即屬侵入住宅
    ，已結合於所犯加重竊盜之罪質中，無更行構成侵入住宅罪
    之理（司法院（73）廳刑一字第 603號函、最高法院27年上
    字第1887號判例意旨參照）。又被告劉建華因另案為警查獲
    ，在未有偵查犯罪職權之公務員發覺前，於警詢時供承本件
    犯行乙節，此有花蓮縣警察局吉安分局刑事案件報告書 1份
    附卷可憑（見偵卷第 1-2頁），是其對於未發覺之上揭犯罪
    自首而接受裁判，爰依刑法第62條前段規定減輕其刑。
  3.爰審酌被告劉建華國中畢業之智識程度，前已有竊盜之前科
    紀錄，仍不思正途獲取財物，行為之手段，被害人所受之損
    害，事後坦承犯行，惟未能賠償被害人損害，亦未和被害人
    達成和解等一切情狀，量處如主文所示之刑。
貳、被告廖博揚無罪部分：
一、公訴意旨略以：被告廖博揚與劉建華共同基於意圖為自己不
    法所有之犯意聯絡，於99年 8月底某日14時許駕車前往上開
    邱俊淞住處，由被告廖博揚在外把風，被告劉建華持鐵撬破
    壞該處紗窗門鎖及鋁門鎖後，進入竊取邱俊淞放置該住處二
    樓房間內之金戒指1只、金手鍊2條，因認被告廖博揚涉犯刑
    法第321條第1項第2款、第3款之加重竊盜罪嫌等語。
二、按犯罪事實應依證據認定之，無證據不得認定犯罪事實；又
    不能證明被告犯罪者，應諭知無罪之判決，刑事訴訟法第15
    4條第2項、第301條第1項分別定有明文。再事實之認定，應
    憑證據，如未能發現相當證據，或證據不足以證明，自不能
    以推測或擬制之方法，為裁判基礎（最高法院40年台上字第
    86號判例參照）。復按刑事訴訟法第161條第1項規定：檢察
    官就被告犯罪事實，應負舉證責任，並指出證明之方法。因
    此，檢察官對於起訴之犯罪事實，應負提出證據及說服之實
    質舉證責任。倘其所提出之證據，不足為被告有罪之積極證
    明，或其指出證明之方法，無從說服法院以形成被告有罪之
    心證，基於無罪推定之原則，自應為被告無罪判決之諭知（
    最高法院92年台上字第128 號判例參照）。
三、公訴人認被告廖博揚涉犯刑法第321條第1項第2款、第3款之
    加重竊盜罪嫌，無非係以被告劉建華證述其與被告廖博揚一
    同前往，被告廖博揚在外把風，事後亦有從中分得財物等語
    ，與被害人警詢時之證述等，為主要論據。訊據被告廖博揚
    否認有何加重竊盜犯行，辯稱：伊根本沒有跟劉建華一起去
    ，且劉建華也沒有提議要偷東西，事後也沒有給伊東西等語
    。經查：
(一)被告劉建華先於警詢時供稱：伊係與廖博揚一同前往，當時
    是廖博揚駕車載伊隨機看地點，後來發現該處無人，所以就
    由廖博揚負責在外把風，伊則用鐵撬撬開鋁門門鎖後進入行
    竊，共竊取二樓房間內的金飾戒指及金飾手鍊 2條，之後都
    被廖博揚拿走，廖博揚有拿海洛因給伊當酬庸等語（見警卷
    第 1-3頁），然於偵訊及本院準備程序時改口稱：廖博揚負
    責開車及把風，伊有偷到金飾，還有一支手機，伊告訴廖博
    揚只有偷到手機，沒有告訴他有偷到金飾，手機伊分給廖博
    揚，金飾則自己留著等語 （見偵卷第47-49頁，本院卷第81
    頁），其前後所述並不一致，已難分辨孰為真實。再者，被
    害人僅遭竊金飾戒指1個、女用金飾手鍊1條及小孩金飾手鍊
    1 條，並無行動電話或其他物品被竊等情，亦經證人即被害
    人於警詢證述屬實 （見警卷第24-25頁），復有本院電話紀
    錄表1紙在卷可參 （見本院卷第89頁），是被告劉建華稱該
    次有竊得手機 1支並分與被告廖博揚等語，亦難認為實，而
    無從據以對被告廖博揚為不利之認定。
(二)綜上所述，本件被告劉建華之證述前後重大不一致，且與被
    害人所述情節不符，是檢察官所提證據並不足使本院達於通
    常一般之人均不致有所懷疑，而得確信被告廖博揚確有與被
    告劉建華共同為本件加重竊盜犯行；此外，復查無其他積極
    證據足資認定被告廖博揚涉有檢察官所指前揭犯行，揆諸前
    揭規定及說明，自應為被告廖博揚無罪之諭知。
四、被告廖博揚經合法傳喚，無正當理由不到庭，因本案為判決
    其無罪之案件，爰不待其陳述逕行判決。
據上論斷，應依刑事訴訟法第306條、第301條第1項、第299條第
1項前段，刑法第2條第1項前段、修正前刑法第321條第1項第2款
、第3款、刑法第62條前段，判決如主文。
本案經檢察官林英正到庭執行職務。
中    華    民    國   100    年    11    月    17    日
                  刑事第三庭    審判長法  官 李世華
                                      法  官 王凱俐
                                      法  官 吳育汝
以上正本證明與原本無異。
如不服本判決應於收受送達後10日內向本院提出上訴書狀，並應
敘述具體理由。其未敘述上訴理由者，應於上訴期間屆滿後20日
內向本院補提理由書(均須按他造當事人之人數附繕本)「切勿逕
送上級法院」。告訴人或被害人如對於本判決不服者，應具備理
由請求檢察官上訴，其上訴期間之計算係以檢察官收受判決正本
之日期為準。
中    華    民    國   100    年    11    月    17    日
                                      書記官
附錄論罪科刑法條：
刑法第321條（修正前）：
犯竊盜罪而有左列情形之一者，處6月以上、5年以下有期徒刑：
二、毀越門扇、牆垣或其他安全設備而犯之者。
三、攜帶兇器而犯之者。